【裁判字號】    95,自,8
【裁判日期】    970609
【裁判案由】    妨害名譽等
【裁判全文】
臺灣嘉義地方法院刑事判決                 95年度自字第8號
自  訴  人  何鎰鎖業有限公司
法定代理人  丁○○
自  訴  人  甲○○
共      同
自訴代理人  常照倫律師
            張繼準律師
被      告  丙○○
選任辯護人  張雯峰律師
            奚淑芳律師
被      告  乙○○
            戊○○
上列被告等因妨害名譽等案件，經自訴人提起自訴，嗣經臺灣臺
中地方法院判決管轄錯誤（九十五年度自字第二○號）移送本院
審理，本院判決如下：
    主  文
本件管轄錯誤，移送臺灣高雄方法院管轄。
    理  由
一、自訴意旨略以：詳如附件自訴狀及追加自訴狀所載。
二、按文書非由公務員制作者，應記載年、月、日並簽名。其非
    自作者，應由本人簽名，不能簽名者，應使他人代書姓名，
    由本人蓋章或按指印。但代書之人應附記其事由並簽名。又
    起訴或其他訴訟行為，於法律上必備之程式有欠缺而其情形
    可補正者，法院應定期間，以裁定命其補正，刑事訴訟法第
    五十三條及第二百七十三條第六項分別定有明文。查本件自
    訴人何鎰鎖業有限公司、甲○○對被告丙○○、乙○○提起
    自訴，及追加戊○○為被告，其自訴狀、追加自訴狀及歷次
    書狀，雖均未依規定由自訴人本人簽章，惟依上開說明，該
    項程式之欠缺，並非不能補正，而自訴人已於民國九十七年
    五月三十日提出由自訴人親自簽章之自訴狀及追加自訴狀，
    本件自訴人既已補正上述程式之欠缺，即應認補正與最初提
    出之自訴狀及追加自訴狀同，而視為自始即為適法之起訴，
    合先敘明。
三、按犯罪由犯罪地或被告之住所、居所或所在地之法院管轄，
    刑事訴訟法第五條第一項定有明文，而所謂犯罪地，參照刑
    法第四條之規定，解釋上自應包括行為地與結果地兩者而言
    （最高法院七十二年臺上第五八九四號判例參照），惟有關
    網路犯罪管轄權之問題，有別於傳統犯罪地之認定，似宜採
    折衷之見解，亦即在尊重刑事訴訟法管轄權之傳統相關認定
    ，避免當事人及法院之困擾外，尚應斟酌其他具體事件，如
    設置網頁、電子郵件主機所在地、傳輸資料主機放置地及其
    他有無實際交易地等相關情狀認定之（臺灣高等法院臺南分
    院九十六年度重上更(二)字第三七六號判決參照）。次按無管
    轄權之案件，應諭知管轄錯誤之判決；諭知管轄錯誤之判決
    者，非經自訴人聲明，毋庸移送案件於管轄法院，刑事訴訟
    法第三百零四條及第三百三十五條分別定有明文，且依同法
    第三百四十三條準用第三百零七條之規定，此項判決得不經
    言詞辯論逕行為之。是依上開法律規定，對於無管轄權之自
    訴案件，法院應諭知管轄錯誤之判決，並依自訴人聲明同時
    諭知移送於有管轄權之法院，如誤向無管轄權之法院為移送
    時，受移送之法院並不因此而取得管轄權，仍應依上開法律
    規定，再諭知管轄錯誤而移送管轄法院，並得不經言詞辯論
    為之。
四、本件自訴人何鎰鎖業有限公司、甲○○認被告丙○○、戊○○、乙○○為達不正競爭之目的，由被告乙○○在其所管理
    之太平洋飲食男女論壇網站上刊登不實訊息，而認被告丙○○、乙○○、戊○○共同涉有刑法第三百零九條第一項、第
    三百十條第一項、第三百十三條、公平交易法第三十七條等
    罪嫌，經查，本件被告丙○○、戊○○之住所地均在苗栗縣
    、被告乙○○之住所地在高雄市，且被告乙○○架設該論壇
    之主機係在高雄市○○區○○路六○巷一弄一一號九樓，業
    據被告乙○○於九十七年五月二十一日本院審理期日供承不
    諱（見本院卷(二)第二○二頁），並有中華電信數據通信分公
    司中區客服中心回覆單在卷可稽（見本院卷(二)第一五九頁）
    ，均非屬本院管轄區域。依自訴意旨所載，雖被告乙○○於
    刊登該項訊息後，任何電腦使用者，經以網路連結後，均可
    閱覽該項訊息，然按被告乙○○於網站上刊登訊息，乃係即
    成犯，一經刊登，其犯罪即已完成，所刊登之訊息，其後繼
    續留存於網站上，乃狀態繼續，仍係以單純一罪，並非謂電
    腦使用者上網點閱一次，被告乙○○即刊登一次。又自訴人
    甲○○先具狀陳稱其係在何鎰鎖業有限公司所在地上網發現
    該犯罪事實等語（見臺中地院卷第三五頁），復於本院行準
    備程序時指稱係經友人告知上開網站有刊登不實訊息，便請
    助理上網查知等語（見本院卷(一)第六九頁），則自訴人甲○○本人是否確於嘉義縣發現其所指稱之不實訊息，即非無疑
    。縱自訴人甲○○本人確透過其電腦伺服器連結到上揭太平
    洋飲食男女論壇網頁傳輸資料主機設置地以讀取該訊息，實
    亦等同於自訴人甲○○前往被告乙○○所設置太平洋飲食男
    女論壇網頁傳輸主機設置處閱得訊息，且如逕以個人電腦透
    過網路下載地點視為犯罪行為地或結果地，此無異由被害人
    自行創設犯罪地，並得自由選擇管轄法院，顯非妥適，再參
    以上開關於管轄權之規定及說明，尚難認本院轄區係自訴人
    所指被告等人所涉犯嫌之犯罪地或結果地。自訴人雖向臺灣
    臺中地方法院提起自訴，嗣臺灣臺中地方法院依自訴人聲明
    誤為移轉本院審理，惟本院既非管轄法院，依上開說明，爰
    不經言詞辯論，逕為管轄錯誤之判決，並依自訴人聲明同時
    諭知移送於臺灣高雄地方法院。
據上論斷，應依刑事訴訟法第三百四十三條、第三百零四條、第
三百零七條、第三百三十五條，判決如主文。
中    華    民    國  九十七  年    六    月    九    日
                  刑事第三庭    審判長法  官  陳仁智
                                      法  官  劉瓊雯
                                      法  官  鄭雅文
以上正本證明與原本無異。
如不服本判決，應於判決送達後十日內向本院提出上訴狀，上訴
書狀依法應敘述具體理由，如未敘述具體理由者，應於上訴期間
屆滿後二十日內補提理由書於本院（均應附繕本）。
中    華    民    國  九十七  年    六    月    九    日
                                      書記官  鄭翔元


司法院資訊處製作；財團法人民間司法改革基金會備份。
